【裁判字號】    98,訴緝,2
【裁判日期】    980123
【裁判案由】    違反毒品危害防制條例
【裁判全文】
臺灣彰化地方法院刑事判決               98年度訴緝字第2號
公  訴  人  臺灣彰化地方法院檢察署檢察官
被      告  甲○○
                    現於臺灣雲林第二監獄執行中
上列被告因違反毒品危害防制條例案件，經檢察官提起公訴（97
年度毒偵字第3137號），本院合議庭裁定改由受命法官獨任以簡
式審判程序審理，判決如下：
    主  文
甲○○施用第一級毒品，累犯，處有期徒刑拾月；又施用第二級
毒品，累犯，處有期徒刑陸月；應執行有期徒刑壹年貳月。
    犯罪事實
一、甲○○前因施用第一、二級毒品案件，經本院於民國94年3
    月22日，以94年度訴字第69號各判處有期徒刑8 月、5 月，
    應執行有期徒刑1 年確定；又因竊盜案件，經本院於94年8
    月8 日，以94年度易字第380 號判處有期徒刑8 月確定；上
    開二罪接續執行，嗣於95年6 月21日縮短刑期假釋，迄95年
    10月14日縮刑假釋期滿，視為已執行完畢論。又因施用第一
    、二級毒品案件，經本院於90年4 月16日，以90年度毒聲字
    第1517號裁定送觀察、勒戒後，因有繼續施用毒品傾向，再
    以90年度毒聲字第2688號裁定令入戒治處所施以強制戒治1
    年，嗣經本院以90年度毒聲字第4488號裁定停止戒治付保護
    管束，惟因於保護管束期間違反保護管束應遵守事項情節重
    大，再經本院以91年度毒聲字第1225號裁定撤銷停止戒治，
    於91年11月19日強制戒治期滿執行完畢釋放，並由臺灣彰化
    地方法院檢察署檢察官於91年12月10日，以91年度戒毒偵字
    第1030、1031、1032號為不起訴處分確定。詎其於前揭強制
    戒治執行完畢釋放後5 年內，再因施用第一、二級毒品案件
    ，經本院於94年3 月22日，以94年度訴字第69號各判處有期
    徒刑8 月、5 月，應執行有期徒刑1 年確定，仍不知悔改，
    復分別基於施用第一級毒品海洛因、第二級毒品甲基安非他
    命之犯意，於97年6 月28日上午9 時許，在彰化縣彰化市○
    ○路○ 段2 巷11號之住處，先以將海洛因摻入香菸內吸食之
    方式，施用第一級毒品海洛因1 次；再將甲基安非他命置於
    打破之電燈泡上，於下方燒烤，以吸食煙霧之方式，施用第
    二級毒品甲基安非他命1 次。嗣於97年6 月28日晚上7 時40
    分許，因其係列管毒品人口，經警通知至彰化縣警察局彰化
    分局大竹派出所接受採尿檢驗，而於未被有偵查犯罪職權之
    機關或公務員發覺本案施用第一級毒品之犯行前，即主動向
    詢問之員警供承有上開施用毒品犯行，自首而接受裁判，復
    經員警採集其尿液送驗，結果呈嗎啡、甲基安非他命陽性反
    應，而循線查悉上情。
二、案經彰化縣警察局彰化分局報請臺灣彰化地方法院檢察署檢
    察官偵查起訴。
    理  由
一、按除被告所犯為死刑、無期徒刑、最輕本刑為3 年以上有期
    徒刑之罪或高等法院管轄第一審案件者外，於刑事訴訟法第
    273 條第1 項程序進行中，被告先就被訴事實為有罪之陳述
    時，審判長得告知被告簡式審判程序之旨，並聽取當事人、
    代理人、辯護人及輔佐人之意見後，裁定進行簡式審判程序
    ；除簡式審判程序、簡易程序及第376 條第1 款、第2 款所
    列之罪之案件外，第一審應行合議審判，刑事訴訟法第273
    條之1 第1 項、第284 條之1 分別定有明文。本件被告甲○
    ○所犯係死刑、無期徒刑、最輕本刑為3 年以上有期徒刑或
    高等法院管轄第一審案件以外之罪，並於本院行準備程序時
    就被訴事實為有罪之陳述，本院合議庭依前揭規定，經評議
    結果，裁定改由受命法官獨任行簡式審判程序，先予敘明。
二、上開犯罪事實，業據被告於本院審理時坦承不諱，且其於97
    年6 月28日為警查獲時所採取之尿液，經送鑑驗結果，確呈
    嗎啡及甲基安非他命陽性反應，有彰化縣警察局彰化分局委
    託檢驗尿液代號與真實姓名對照表及詮昕科技股份有限公司
    97年7 月9 日濫用藥物尿液檢驗報告（報告編號：00000000
    ）各1 紙附卷可稽，足認被告自白與事實相符，本件事證明
    確，被告犯行洵堪認定。
三、按海洛因、甲基安非他命為毒品危害防制條例第2 條第2 項
    第1 、2 款所稱之第一、二級毒品，不得施用、持有。次按
    ，毒品危害防制條例於92年7 月9 日修正公布，自93年1 月
    9 日施行，其中第20條、第23條將施用毒品之刑事處遇程序
    ，區分為「初犯」及「5 年內再犯」、「5 年後再犯」。依
    其立法理由之說明：「初犯」，經觀察、勒戒或強制戒治後
    ，應為不起訴處分或不付審理之裁定；經觀察、勒戒或強制
    戒治執行完畢釋放後，「5 年內再犯」者，因其再犯率甚高
    ，原實施之觀察、勒戒及強制戒治既已無法收其實效，爰依
    法追訴或裁定交付審理。至於經觀察、勒戒或強制戒治執行
    完畢釋放後，「5 年後再犯」者，前所實施之觀察、勒戒或
    強制戒治已足以遮斷其施用毒品之毒癮，為期自新及協助其
    斷除毒癮，仍適用「初犯」規定，先經觀察、勒戒或強制戒
    治之程序。從而依修正後之規定，僅限於「初犯」及「5 年
    後再犯」二種情形，始應先經觀察、勒戒或強制戒治程序。
    倘被告於5 年內已再犯，經依法追訴處罰，縱其第三次（或
    第三次以上）再度施用毒品之時間，在初犯經觀察、勒戒或
    強制戒治執行完畢釋放5 年以後，已不合於「5 年後再犯」
    之規定，且因已於「5 年內再犯」，顯見其再犯率甚高，原
    實施觀察、勒戒或強制戒治，已無法收其實效，即應依該條
    例第10條處罰。至於第三次（或第三次以上）施用毒品之時
    間，是否宜有期間限制？以多久為適宜？則分屬刑事政策、
    專門醫學之範圍，非審判機關所能決定，有待循立法途徑解
    決（最高法院95年5 月9 日95年度第7 次刑事庭會議及97年
    9 月9 日97年度第5 次刑事庭會議決議參照）。本件被告前
    因施用第一、二級毒品案件，經本院於90年4 月16日，以90
    年度毒聲字第1517號裁定送觀察、勒戒後，因有繼續施用毒
    品傾向，再以90年度毒聲字第2688號裁定令入戒治處所施以
    強制戒治1 年，嗣經本院以90年度毒聲字第4488號裁定停止
    戒治付保護管束，惟因於保護管束期間違反保護管束應遵守
    事項情節重大，再經本院以91年度毒聲字第1225號裁定撤銷
    停止戒治，於91年11月19日強制戒治期滿執行完畢釋放，並
    由臺灣彰化地方法院檢察署檢察官於91年12月10日，以91年
    度戒毒偵字第1030、1031、1032號為不起訴處分確定；復於
    上開強制戒治執行完畢5 年內，因施用第一、二級毒品案件
    ，經本院於94年3 月22日，以94年度訴字第69號各判處有期
    徒刑8 月、5 月，應執行有期徒刑1 年確定等情，有臺灣高
    等法院被告前案紀錄表及臺灣彰化地方法院檢察署刑案資料
    查註紀錄表各1 份在卷足憑；是被告本件施用第一級毒品海
    洛因、第二級毒品甲基安非他命之犯行，雖已逾前次強制戒
    治執行完畢後5 年之期間，然被告既曾於強制戒治執行完畢
    5 年內再犯，並經依法追訴處罰，初已不合於條文所定「5
    年後再犯」之要件，即與毒品危害防制條例第20條第3 項所
    定適用初犯之規定不符，揆諸首揭決議意旨，本件被告已於
    「5 年內再犯」，顯見其再犯率甚高，無論其「5 年內再犯
    」之時點係於上開修法前或後，亦無論其後各次施用毒品之
    犯行，是否已逾前次觀察勒戒或強制戒治執行完畢後5 年，
    均毋須再重新施予觀察、勒戒或強制戒治之處遇程序，而應
    依毒品危害防制條第23條第2 項規定，逕予訴追處罰。綜上
    所述，本件犯罪事證明確，被告前開犯行洵堪認定，應予依
    法論科。
四、核被告所為，係犯毒品危害防制條例第10條第1 項施用第一
    級毒品罪、同條第2 項施用第二級毒品罪。其持有第一級毒
    品海洛因及第二級毒品甲基安非他命之低度行為，分別應為
    施用之高度行為所吸收，均不另論罪。所犯上開二罪，犯意
    各別、罪名有異，應予分論併罰。又被告前因施用第一、二
    級毒品案件，經本院於94年3 月22日，以94年度訴字第69號
    各判處有期徒刑8 月、5 月，應執行有期徒刑1 年確定；又
    因竊盜案件，經本院於94年8 月8 日，以94年度易字第380
    號判處有期徒刑8 月確定；上開二罪接續執行，嗣於95年6
    月21日縮短刑期假釋，迄95年10月14日縮刑假釋期滿，視為
    已執行完畢論等情，亦有上開前案紀錄表在卷可按，其於有
    期徒刑執行完畢後5 年內，故意再犯本件有期徒刑以上之罪
    ，均為累犯，應依刑法第47條第1 項之規定，各加重其刑。
    再按，刑法第62條所謂「發覺」，固非以有偵查犯罪職權之
    機關或人員確知其人犯罪無誤為必要，而於對其發生嫌疑時
    ，即得謂為已發覺；但此項對犯人之嫌疑，仍須有確切之根
    據得為合理之可疑者，始足當之，若單純主觀上之懷疑，要
    不得謂已發生嫌疑（最高法院72年度臺上字第64 1號判例意
    旨參照）。本件被告上開為警查獲施用第一級毒品之犯行，
    係因其為列管毒品人口，為警通知到場對其採集尿液，被告
    於警局訊問時，在有偵查犯罪職權之機關或個人發覺其犯罪
    前，自動向承辦警員自首其施用第一級毒品之犯行，此有警
    局刑事案件報告書及被告於97年6 月28日之調查筆錄各1 份
    （見彰化縣警察局彰化分局刑案偵查卷宗彰警分偵字第0970
    021693號卷第1 、2 頁）附卷可憑，足認被告確係在警員未
    發現有確切之根據得為合理之懷疑前（即本案並未查扣得任
    何毒品或供施用毒品之工具等），即主動供述其施用第一級
    毒品，自屬符合自首之要件無誤，爰依刑法第62條前段之規
    定，就此部分犯行予以減輕其刑，並依刑法第71條第1 項之
    規定，先加後減之。爰審酌被告前有多次施用毒品前科，竟
    仍無視於毒品對於自身健康之戕害及國家對於杜絕毒品犯罪
    之禁令，一犯再犯，顯見上開刑罰實難收警惕之效，自不宜
    輕縱，應予嚴懲，惟斟酌修正後刑法刪除連續犯之規定，即
    採一罪一罰之刑事政策，為避免刑罰輕重失衡，及考量被告
    施用毒品僅戕害己身，犯後均坦承犯行，態度良好等一切情
    狀，分別量處如主文所示之刑，並定其應執行之刑。
據上論斷，應依刑事訴訟法第273 條之1 第1 項、第299 條第1
項前段，毒品危害防制條例第10條第1 項、第2 項，刑法第11條
前段、第47條第1 項、第62條前段、第51條第5 款，判決如主文
。
中    華    民    國    98    年    1     月    23    日
                  刑事第一庭    法  官  戰諭威
以上正本證明與原本無異。
如不服本判決應於收受判決後10日內向本院提出上訴書狀，並
應敘述具體理由。其未敘述上訴理由者，應於上訴期間屆滿後
20日內向本院補提理由書(均須按他造當事人之人數附繕本)
「切勿逕送上級法院」。
中    華    民    國    98    年    1     月    23    日
                                書記官  陳佳宏
附錄本案論罪科刑法條：
毒品危害防制條例第10條
施用第一級毒品者，處6 月以上5 年以下有期徒刑。
施用第二級毒品者，處3 年以下有期徒刑。


司法院資訊處製作；財團法人民間司法改革基金會備份。
